【裁判字號】    95,上,711
【裁判日期】    951205
【裁判案由】    侵權行為損害賠償
【裁判全文】
臺灣高等法院民事判決                   95年度上字第711號
上  訴  人  乙○○
訴訟代理人  江沅翠律師
被 上訴 人  甲○○
上列當事人間請求侵權行為損害賠償事件，上訴人對於中華民國
95年7月12日臺灣台北地方法院95年度訴字第454號第一審判決提
起上訴，經本院於95年11月21日言詞辯論終結，判決如下：
    主      文
上訴駁回。
第二審訴訟費用由上訴人負擔。
    事實及理由
一、本件上訴人聲明求為判決：(一)原判決廢棄。(二)被上訴人應給
    付上訴人新台幣（下同）165萬9,280元及自起訴狀繕本送達
    之翌日即民國（下同）95年 1月12日起至清償日止，按年息
    5%計算之利息。(三)願供擔保請准宣告假執行。
    被上訴人聲明求為判決：(一)上訴駁回。(二)如受不利之判決，
    願預供擔保請准宣告免為假執行。
二、上訴人起訴主張：伊於93年1月7日晚間 8時30分，騎乘車號
    NIX- 706號重型機車沿台北縣新店市○○路由南往北方向之
    中間車道行駛，行經台北縣新店市○○路 1段碧潭路口時，
    適有被上訴人駕駛車號 1630-DL號自用小客車行駛於同車道
    之右前方，詎被上訴人在未閃燈號的情況下，突然跨越雙白
    線，欲變換至左內側車道，且未讓直行之伊機車先行，導致
    同向行駛於被上訴人左後方之伊機車閃避不及，而與被上訴
    人所駕駛之自用小客車發生擦撞後倒地，因而受有右鎖骨骨
    折之傷害等情，爰依侵權行為之法則，求為命被上訴人給付
    165萬9,280元（含(1)營養費5,000元；(2)交通費4,000元；(3)
    工作收入損失135萬0,280元；(4)非財產上損害賠償之慰撫金
    30萬元）及法定遲延利息之判決。
    被上訴人則以：系爭車禍之發生，全係因上訴人未注意車前
    路況，且未保持安全距離，自後方撞及伊所駕駛之自用小客
    車所致，伊並無過失等語，資為抗辯。
三、經查上訴人主張被上訴人於93年1月7日晚間 8時30分許，駕
    駛車號 1630-DL號自用小客車，沿台北縣新店市○○路由南
    往北方向行駛於中間車道，行經台北縣新店市○○路 1段與
    碧潭路口時，跨越雙白線欲變換至左內側車道，適有上訴人
    騎乘車號 NIX-706號重型機車同向行駛於同車道之左後方，
    見狀閃煞不及，因而撞及被上訴人所駕駛之自用小客車後倒
    地，致上訴人受有右鎖骨骨折之傷害之事實，業據其提出道
    路交通事故現場圖及臺灣大學醫學院附設醫院診斷證明書為
    證（見原審卷11、12頁），且為被上訴人所不爭執，固堪信
    為真實。
四、惟按損害賠償之債，以有損害之發生及有責原因之事實，並
    二者之間，有相當因果關係為成立要件，故原告所主張損害
    賠償之債，如不合於此項成立要件者，即難謂有損害賠償請
    求權存在，業經最高法院48年台上字第 481號著有判例；又
    所謂相當因果關係，係指依經驗法則，綜合行為當時所存在
    之一切事實，為客觀之事後審查，認為在一般情形上，有此
    環境，有此行為之同一條件，均發生同一之結果者，則該條
    件即為發生結果之相當條件，行為與結果即有相當之因果關
    係。反之，若在一般情形上，有此同一條件存在，而依客觀
    之審查，認為不必皆發生此結果者，則該條件與結果並不相
    當，不過為偶然之事實而已，其行為與結果間即無相當因果
    關係（最高法院87年度台上字第 154號判決參照）。本件上
    訴人雖主張被上訴人未閃方向燈號，又未讓直行之上訴人先
    行，即突然跨越雙白線，變換至左內側車道，致伊閃避不及
    而受傷，為有過失，應負侵權行為損害賠償責任云云。惟：
    (一)按雙白實線設於路段中，用以分隔同向車道，並禁止變換
      車道，道路交通標誌標線號誌設置規則第 149條第1項第7
      款定有明文；又駕駛人駕駛汽車，應遵守道路交通標誌、
      標線、號誌之指示，為道路交通安全規則第90條前段所明
      定。又行車遇有左轉彎時，應先顯示車輛前後之左方向燈
      光，或由駕駛人表示左臂平伸，手掌向下之手勢，亦為道
      路交通安全規則第91條第 2款所明定。茲上訴人固主張被
      上訴人變換車道前未閃方向燈；而被上訴人固亦不否認於
      前揭時地，跨越雙白線欲變換至左側車道（見原審卷51頁
      ）。然被上訴人縱有違反上開道路交通安全規則之規定，
      其就系爭車禍事故應否負損害賠償責任，仍應依該違規行
      為與車禍事故之結果間，是否存在相當因果關係以為斷。
    (二)本件上訴人騎乘機車，與被上訴人所駕車輛同向行駛於同
      一車道而在其後方，本應注意遵守道路交通安全規則第94
      條第 1項：「汽車在同一車道行駛時，除擬超越前車外，
      後車與前車之間應保持隨時可以煞停之距離」、及第 3項
      ：「汽車行駛時，駕駛人應注意車前狀況及兩車併行之間
      隔，並隨時採取必要之安全措施」之規定。茲查，系爭車
      輛肇事後，被上訴人之小客車後保險桿左側及上訴人之機
      車車頭、前置物籃受損，業據兩造於警訊時供述明確，並
      有道路交通事故調查報告及車損照片可稽，已據本院調取
      臺灣臺北地方法院檢察署93年度偵字第 15087號偵查案件
      卷宗核閱屬實（見該偵查卷30至38頁），足見本件車輛肇
      事全係因上訴人之機車未與同向前方被上訴人之小客車保
      持隨時可以煞停之距離，且又未注意被上訴人之小客車動
      態，並隨時採取必要之安全措施，自後撞及被上訴人之小
      客車後保險桿左側而肇事。雖上訴人主張被上訴人違規變
      換車道為伊所未能預期，應有過失云云，然查上訴人之機
      車係因撞及被上訴人之小客車後保險桿左側而肇事，而非
      因撞及被上訴人之小客車車身左側而肇事，顯見被上訴人
      跨越雙白線變換車道之行為，與系爭事故之發生間，並無
      相當因果關係存在。況查，本件車輛肇事責任，業經臺灣
      臺北地方法院檢察署囑託臺灣省車輛行車事故覆議鑑定委
      員會鑑定結果亦認為：「乙○○夜晚駕駛重機車，未充分
      注意前車動態且未與前車保持行車安全距離，為肇事原因
      」、「林（文正）小客車在前於禁止變換車道線路段向左
      變換車道，僅係屬違規行為」，有該會94年 1月18日府覆
      議字第0930101265號函可稽（見上開偵查卷64頁）；且上
      訴人告訴被上訴人涉及過失傷害罪責部分，亦經臺灣臺北
      地方法院檢察署檢察官以93年度偵字第 15087號為不起訴
      處分（見上開偵查卷66、67頁），雖經上訴人聲請再議，
      仍經臺灣高等法院檢察署以94年度上聲議字第 903號處分
      書駁回確定在案（見上開偵查卷71頁）。
    (三)雖上訴人另主張被上訴人亦有違反道路交通安全規則第98
      條第1項第6款之規定云云。然查上開條款所謂「變換車道
      時，應讓直行車先行，並注意安全距離」，係指變換車道
      之車輛，與所欲變換駛入之車道內直行車之關係而言。本
      件事故發生前，被上訴人所駕駛之小客車與上訴人所騎乘
      之機車，係行駛於同一車道內，自無上開條款之適用。上
      訴人援引上開條款之規定，主張被上訴人具有過失云云，
      即非可取。
    (四)綜上各節，被上訴人雖有跨越雙白線變換車道、又或有變
      換車道前未閃方向燈之違規行為，但均與系爭車禍事故之
      發生並無相當因果關係存在，則就上訴人因該車禍事故所
      受之損害，被上訴人即不負侵權行為損害賠償責任。
五、綜上所述，上訴人本於侵權行為之法則，請求被上訴人給付
    165萬9,280元及自起訴狀繕本送達之翌日即95年 1月12日起
    至清償日止，按年息5%計算之利息，自屬不應准許。從而原
    審所為上訴人敗訴之判決，並無不合。上訴論旨仍執前詞指
    摘原判決不當，求予廢棄改判，為無理由，應予駁回。
六、至兩造其餘之攻擊或防禦方法及未經援用之證據，經本院斟
    酌後，認為均不足以影響本判決之結果，自無逐一詳予論駁
    之必要，併此敘明。
七、據上論結，本件上訴為無理由，依民事訴訟法第449條第1項
    、第78條，判決如主文。
中    華    民    國    95    年    12    月    5     日
                    民事第六庭
                        審判長法  官  林鄉誠
                              法  官  楊豐卿
                              法  官  梁玉芬
正本係照原本作成。
如不服本判決，應於收受送達後20日內向本院提出上訴書狀，其
未表明上訴理由者，應於提出上訴後20日內向本院補提理由書狀
（均須按他造當事人之人數附繕本）上訴時應提出委任律師或具
有律師資格之人之委任狀；委任有律師資格者，另應附具律師資
格證書及釋明委任人與受任人有民事訴訟法第 466條之1第1項但
書或第2項（詳附註）所定關係之釋明文書影本。
中    華    民    國    95    年    12    月    7     日
                              書記官  常淑慧
附註：
民事訴訟法第466條之1（第1項、第2項）：
對於第二審判決上訴，上訴人應委任律師為訴訟代理人。但上訴
人或其他法定代理人具有律師資格者，不在此限。
上訴人之配偶、三親等內之血親、二親等內之姻親，或上訴人為
法人、中央或地方機關時，其所屬專任人員具有律師資格並經法
院認為適當者，亦得為第三審訴訟代理人。


司法院資訊處製作；財團法人民間司法改革基金會備份。
